【裁判字號】    97,上訴,5347
【裁判日期】    980219
【裁判案由】    殺人未遂等
【裁判全文】
臺灣高等法院刑事判決                97年度上訴字第5347號
上  訴  人  臺灣士林地方法院檢察署檢察官
被      告  丙○○
公設辯護人  本院公設辯護人郭書益
上列上訴人因被告殺人未遂等案件，不服臺灣士林地方法院95年
度訴字第878 號，中華民國97年4 月28日第一審判決（起訴案號
：臺灣士林地方法院檢察署95年度偵緝字第581 號），提起上訴
，本院判決如下：
    主  文
上訴駁回。
    事  實
一、丙○○係位於臺北縣淡水鎮○○街85號「海景天下」社區住
    戶，於民國（下同）94年11月16日（起訴書誤植為94年11月
    17日）晚上10時30分許，因酒醉在社區大廳內吵鬧，遭社區
    管理員朱琍霞制止，嗣2 人發生口角，住戶張皓鋒（原名甲
    ○○）見狀前往勸阻，引起丙○○不滿而口出惡言，並隨即
    上樓返回8 樓住處。嗣於同日晚上10時40分許，朱琍霞自警
    衛室監視器見丙○○持刀下樓，即提醒張皓鋒注意安全，乙
    ○○旋自大廳拿取撞球桿作為防衛之用，詎丙○○步出1 樓
    電梯後，竟基於普通傷害之故意，兩手各持1 把刀子（1 把
    為金色拆信刀，刀鋒長11.4公分、刀鋒鈍、全長18.5公分，
    非丙○○所有；1 把為黑色小刀，刀鋒長7 公分、刀鋒銳利
    、全長11.1公分，為丙○○所有）刺向張皓鋒身體，因張皓
    鋒閃躲得宜，及持撞球桿敲擊丙○○手臂以為防衛，而未受
    有傷害。丙○○另基於恐嚇之概括犯意，先對張皓鋒恫稱：
    「要給你死」等語，致張皓鋒心生畏怖，並危害張皓鋒之生
    命安全；在場之住戶王柏升（原名王崑孜）見狀出言勸阻
    丙○○，丙○○竟又持刀威脅王柏升，致王柏升心生畏懼，
    並危害王柏升之身體、生命安全，王柏升為閃避即退出大廳
    。嗣丙○○並接續前之傷害犯意，持刀欲傷害張皓鋒，經張
    皓鋒以撞球桿抵擋，並打落丙○○手持之拆信刀，丙○○遂
    與張皓鋒近距離衝突扭打，致張皓鋒受有右拇指指掌關節內
    側韌帶急性扭傷、右膝擦傷（約2 公分直徑）等傷害。嗣因
    張皓鋒奮勇抵抗，將丙○○壓制在地上，丙○○仍持黑色小
    刀揮舞，但均未刺中張皓鋒，王柏升見狀即以撞球桿將丙○
    ○手上之黑色小刀擊落，未幾警方據報前往處理。
二、案經張皓鋒訴由臺北縣政府警察局淡水分局報告臺灣士林法
    院檢察署檢察官偵查起訴。
    理  由
壹、證據能力之認定部分：
    按被告以外之人（包括證人、鑑定人、告訴人、被害人及共
    同被告等）於審判外之陳述雖不符刑事訴訟法第159 條之1
    至之4 等四條之規定，而經當事人於審判程序同意作為證據
    ，法院審酌該言詞陳述或書面陳述作成時之情況，認為適當
    者，亦得為證據；當事人、代理人或辯護人於法院調查證據
    時，知有刑事訴訟法第159 條第1 項不得為證據之情形，而
    未於言詞辯論終結前聲明異議者，視為有前項之同意，同法
    第15 9條之5 定有明文。立法意旨在於傳聞證據未經當事人
    之反對詰問予以核實，原則上先予排除。惟若當事人已放棄
    反對詰問權，於審判程序中表明同意該等傳聞證據可作為證
    據；或於言詞辯論終結前未聲明異議，基於尊重當事人對傳
    聞證據之處分權，及證據資料愈豐富，愈有助於真實發見之
    理念，且強化言詞辯論主義，使訴訟程序得以順暢進行，上
    開傳聞證據亦均具有證據能力。查本件下列所引用之被告以
    外之人於審判外之供述或非供述證據，因公訴人、被告及其
    辯護人已於本院審判程序時表示無意見（見本院卷第22頁反
    面及98年1 月22日審判程序筆錄第2 至5 頁），且迄至言詞
    辯論終結前均未聲明異議，而本院審酌上開供述或非供述等
    證據資料製作時之情況，無不當取供及證明力明顯過低之瑕
    疵，認以之作為證據應屬適當，故揆諸前開規定，認前揭證
    據資料應有證據能力。
貳、認定被告丙○○犯罪事實所憑之證據及理由：
一、上開事實，業據被告丙○○於本院審理時坦承不諱，核與證
    人即被害人張皓鋒（原名甲○○）、王柏升（原名王崑孜）
    及證人即「海景天下」管理員朱琍霞等人分別於警詢時、偵
    查中、原審或本院準備程序時之證述情形互核大致相符（證
    人張皓鋒部分，見95年度偵字第613號卷第5至7頁、第34頁
    ，原審卷第185至195頁；證人王柏升部分，見95年度偵字第
    613號卷第13至14頁、95年度偵緝字第581號卷第34頁，原審
    卷第173至184頁；證人朱琍霞部分，見95年度偵字第613號
    卷第9至10頁、95年度偵緝字第581號卷第33至34頁，原審卷
    第100至113頁）；又被告持刀搭乘電梯及步出電梯，及持刀
    恫嚇被害人張皓鋒、王柏升，並傷害被害人張皓鋒致其受傷
    等情，亦有監視器翻拍照片14幀、財團法人新光吳火獅紀念
    醫院乙種診斷證明書及病歷資料等在卷可稽（見95年度偵緝
    字第581號卷第24至30頁、95年度偵字第613號卷第22頁、原
    審卷第44至46頁）。此外，並有被告持以恫嚇及傷害被害人
    之金色拆信刀、黑色小刀各1支扣案足資佐證（上開金色拆
    信刀，刀鋒長11.4公分，刀鋒鈍，全長18.5公分；另黑色小
    刀，刀鋒長7公分，刀鋒銳利，全長11.1公分等情，業據原
    審當庭勘驗無訛，見原審卷第101頁）。被告前開就傷害及
    連續恐嚇等自白核與事實相符，堪可採信。
二、檢察官雖以被告丙○○持刀下樓行凶，係基於殺人之犯意，
    持尖刀猛刺被害人張皓鋒身體重要部位，並口出「要給你死
    」等語，幸經被害人張皓鋒即時閃躲，且持撞球桿作為防護
    ，始免遭刺中，因認被告涉犯刑法第271 條第2 項、第1 項
    之殺人未遂罪嫌云云。惟查：
  (一)按刑法殺人未遂罪與傷害罪之成立，雖均以被害人未發生死
    亡之結果為要件。惟其間之區別，應依行為人之犯罪動機、
    手段、所使用之兇器、下手之部位、輕重、致傷之程度，及
    案發之原因、過程中之言語、表情、肢體動作、事後之處置
    暨與被害人平日之關係等各種具體情狀，綜合研判，無法一
    概而論。
  (二)本件被告丙○○與被害人張皓鋒同為臺北縣淡水鎮「海景天
    下」住戶，2 人間平日並不相識，亦無任何仇恨或怨隙，此
    已據被告及被害人張皓鋒先後於原審審理時供述在卷（見原
    審卷第188 、199 頁）；而本件依證人即被害人張皓鋒於偵
    查中供述：「94年11月17日晚上10點30分和被告發生糾以，
    ……被告看到我叫我不要走，他就上去他住所，管理員就從
    監視器內看到被告手上拿著刀子出來，管理員就叫我趕快走
    ，我就拿撞球桿防衛，被告走出電梯就要刺我，我就打到他
    的左手臂，停了一下，被告一生氣就一直用刀刺我，但是都
    沒有刺到，是在對峙的情況，但被告卻一直說要我死，當時
    旁邊有另一位先生（即王柏升）也叫被告快點將刀放下，被
    告就衝向那位先生，後來那位先生就退到大廳外面，被告又
    開始攻擊我，我退到警衛室的走道，被告衝向我，我就揮桿
    將被告左手的那把刀打掉，雙方就又發生推擠，我利用被告
    重心不穩時，用右手抓住被告的左手，最後被告就被我壓制
    了」等語（見95年度偵字第613 號卷第34頁）；嗣於原審審
    理時具結後證稱：「被告下電梯後，因為我跟管理員從監視
    器看到被告拿兩把刀，管理員要我趕快走，電梯門一打開，
    被告就衝過來邊說：『幹！要給你死！』，這時我已經拿了
    撞球桿，被告就用左手刺向我，左手那把是金色的刀柄比較
    長，右手拿短刀是黑色刀柄，我印象深刻，因為我把他壓制
    在地後，他右手還一直要刺我，我拿著撞球桿往下一直打他
    的右手，當他放手時，我發現他手上握著1 把黑色的小刀」
    ，「被告一出電梯門，左手平刺向我，刀尖離我胸口1 步，
    我拿撞球桿往他左手手臂打下去，刀子並無掉落，被告仍拿
    在手上」，「……被告衝向王先生前，刺向我兩次，第1 次
    是被告從電梯衝出來那1 次，衝出來時被告說『要給你死』
    （台語），後來我用撞球桿敲他手臂，我就跟他有點對峙，
    他一直在橫向移動，好像要接近我，因為他看我拿撞球桿，
    我也跟著橫向移動，快背對王先生時，王先生也有叫他放下
    刀子，然後這時被告突然衝過來，用右手握著黑色的刀子貼
    到我身邊，由下往上刺向我的腹部，此時刀尖距離我約1 步
    的距離，我用撞球桿揮他的頸部，那時候我馬上往後跳，距
    離跟他拉遠，那時被告背對王先生，王先生太太就在被告身
    邊，王先生說了一些話，被告突然轉身去追王先生，王先生
    約離大門4 步的距離，王先生往後退把門關上，被告就追不
    上。王先生關門的時候，我認為王先生有危險，所以我把撞
    球桿丟給王先生，剛好王先生關門把撞球桿撞到門掉到地上
    ，被告沒有追到王先生，馬上又轉頭對著我，這時王先生的
    太太有拉他，被告把王太太推開，又拿兩把刀朝我走過來，
    約距離兩公尺後停止，然後開始咆哮說『我絕對要給你死，
    好大的膽子敢動手打我』，因為我的撞球桿打被告的手臂已
    經裂開，沒有防衛功能，所以我只能往後退，被告就一直逼
    近，我把右手的撞球桿丟掉，又拿兩支新撞球桿，我要把撞
    球桿拆成兩半，我在拆的時候，被告就衝過來，幾乎完全跟
    我貼身，被告右手又往前頂了一下，要刺我腰部，此時刀尖
    跟我的距離約只有1 個拳頭那麼寬，我就用我的手腕往下壓
    被告的手，去撞被告的手腕，頂開他的手，刀子還在手上，
    然後推他1 下，他往後退，他退後的一瞬間，撞球桿就拆解
    開了，我各拿1 長1 短的撞球桿，被告又往我這邊衝，約距
    離我1 公尺的時候，我先用撞球桿敲他的頸部，但是無效，
    被告繼續往前進，我就開始往後退，我退的距離很大，距離
    拉開後，我又用我右手的撞球桿打他的左手，他左手金黃色
    的刀子掉在地上，這時他就整個抓狂，他就整個貼上來，我
    已經退到警衛室的角落，沒路退了，這時被告用左肩撞我的
    胸口，右手就由下往上揮我左邊頸部，刀尖距離我頸部1 個
    拳頭，我當時用我的左手擋住，我當時試圖推開他，當時他
    一直用力壓，我推開他，用撞球桿敲，後來我有敲中他的頭
    ，我敲中他的頭之後他繼續往前來，他用左手抵住我的脖子
    ，右手持刀朝我心臟部位，我看到他要刺過來時，我右手撞
    球桿掉了，右手去頂住他的手，因為他用全身的力量要把右
    手黑色的刀子刺向我，王先生就去撿之前掉下去的撞球桿擊
    中被告的背後，被告有點傾斜，我趕快把他推開，被告沒有
    倒下，被告回頭看王先生，我趕快把左手撞球桿丟掉，把地
    上短的撞球桿撿起來，王先生退開，被告就又拿刀對著我，
    我當時被嚇到就開始拿撞球桿揮擊，我有揮到他，我有揮到
    他眉尾1 下，他就有點暈了，我把右手的撞球桿仍掉，我用
    右手抓他的右手，我反被他握住，他右手上還有刀，他當場
    把我的右手扳到脫臼，我就折回來，他那時有點不穩，但是
    沒有倒地，我抓住他的右手腕，繞到他的右後方，我用我的
    腳頂住他的右膝蓋，我用手肘撞他，他就整個趴在地上，趴
    在地上後，被告就想用左手撐起來，我用右膝壓住他握著刀
    的右手，我抓住他的左手勒住他的脖子，他突然掙脫右手，
    拿刀繼續亂揮，要刺我繞住他脖子的這隻手，因我距離他很
    近，怕被他刺到，所以我就拿撞球桿尾部敲他4 、5 下，他
    的手才鬆開」等語（見原審卷第185 至188 頁）；而當時在
    場之證人王柏升於警詢時亦供述：「我剛開始是看用丙○○
    在警衛室在罵管理員，然後張先午在勸陳先生不要罵管理員
    ，……隨後丙○○就罵現場所有的人，叫大家不要走，然後
    他就上樓了。過沒有多久，管理員就叫我們要小心，因為她
    從監視器看見丙○○手上拿有刀子，剛講完，丙○○就從電
    梯裡出來，然後他就持刀刺過去，口中唸：『幹！給你死』
    ，張先生就開始閃躲丙○○，然後張先生拿起旁邊的撞球桿
    防衛。……我見丙○○一直刺張先生，就對丙○○喊：『不
    要刺他』，然後他就轉向對我刺過來，我就退出門口外面，
    丙○○又轉回去對張先生，然後他們就打在一起，等我再進
    去時，丙○○已經被張先生壓在在地上，因為我見丙○○雖
    然被制服在地上，可是他的刀子還是一直刺向張先生的肚子
    ，我就拿起地上的撞球桿把丙○○的刀子打掉」等語（見95
    年度偵字第613 號卷第13至14頁）；復於偵查中供述：「當
    天看到被告在警衛室罵管理員，……被告就上樓拿了2 支刀
    子下來，被告一出電梯就到被害人面前罵：『幹！給你死』
    ，被害人就開始閃躲，沒有多久，被害人就拿了撞球桿防衛
    」，「我喊把刀放下，而被告就想針對我，後來被害人就出
    面轉移被告的注意，被害人並拿棒子防衛，我女友就上前勸
    阻，被告不聽，又向被害人身上刺，之後我看到雙方倒在地
    上，而被告左手的刀子掉了，右手的刀子因被被害人壓在地
    上而呈反手想刺向被害人，當時被告是趴在地上」等語（見
    95年度偵緝字第581 號卷第34頁）；嗣於原審審理時具結後
    證稱：「……我看到被告從電梯出來，雙手各拿1把 刀，…
    …他從電梯出來後就罵髒話，往張先生身上刺，沒有刺到，
    因為張先生閃開了，我就對被告喊說你在做什麼不要動，因
    為被告有喝酒，聽到後就往我這邊衝過來，後來我再進去時
    ，張先生手上就拿著1 支撞球桿」等語（見原審卷第174 至
    186 頁）觀之，堪認本件係肇因於被告酒後在社區大廳內吵
    鬧，遭社區管理員朱琍霞制止，隨後發生口角，被害人張皓
    鋒見狀前往勸阻，引起被告不滿，口出惡言，被告一時氣憤
    ，始上樓拿取上開2 把刀子下樓逞兇，應屬因細故臨時起意
    ，欲教訓被害人張皓鋒所致，衡情應無因此一偶發衝突，即
    起殺機，而有戕害被害人張皓鋒生命之動機。
  (三)又被告雖雙手持刀向被害人張皓鋒揮舞，然依扣案之2 把刀
    ，1 把為金色拆信刀，刀鋒長11.4公分，全長18.5公分，刀
    鋒鈍，並非鋒利，另1 把為黑色小刀，刀鋒長7 公分，刀鋒
    銳利，全長僅11.1公分，倘被告與被害人張皓鋒發生口角後
    即萌生殺人之犯意，則於上樓返家時，大可拿取菜刀、西瓜
    刀等較具殺傷力之刀具，或持刀直接用力攻擊被害人張皓鋒
    之頭部、頸部、心臟等足以致命之身體重要部位，然被告僅
    持刀與被害人張皓鋒對峙，嗣並遭被害人張皓鋒持撞球桿擊
    落被告所持上開刀具，另參諸被告持刀並未刺中被害人張皓
    鋒，被害人張皓鋒所受右拇指指掌關節內側韌帶急性扭傷、
    右膝擦傷（約2 公分直徑）之傷害，係與被告發生拉扯時所
    致，堪認被告應無致被害人張皓鋒於死地之故意。
  (四)再證人即被害人張皓鋒、王柏升雖均證述：被告持刀衝向被
    害人張皓鋒時，有說「要給你死」等語。惟按持刀砍人，是
    否有殺人之決意，原應參酌當時情況，行為人之犯罪動機、
    手段、所使用之兇器、下手之部位、輕重、致傷之程度，及
    案發之原因、過程中之言語、表情、肢體動作、事後之處置
    暨與被害人平日之關係等各種具體情狀，綜合研判之，尚不
    能僅以持刀之人口頭上出以「給你死」或「殺死你」等語，
    即遽認有殺人之犯意（最高法院77年度臺上字第1609號判決
    要旨參照）。本件被告固因酒後細故與被害人張皓鋒發生衝
    突，持刀下樓行凶，並口出「要給你死」等語，惟依前揭說
    明，及參諸被告持以逞兇之刀器種類、下手部位、揮砍過程
    及被害人張皓鋒所受傷害，暨被告與被害人張皓鋒間並無重
    大仇恨或怨隙等節互核以觀，堪認被告係基於普通傷害之主
    觀犯意，乘酒意持刀教訓張皓鋒，而不能單以被告持刀行凶
    及口出上開惡言，即遽認其有殺人之故意無疑。公訴意旨認
    被告所為係犯刑法第271 條第2 項、第1 項之殺人未遂罪云
    云，尚嫌速斷。
  (五)綜上所述，本件傷害及恐嚇事證均已明確，被告犯行洵堪認
    定，應予依法論科。
三、法律適用之比較說明及論罪理由：
    被告行為後，刑法於94年1 月7 日修正通過，於94年2 月2
    日公布，並於95年7 月1 日施行。按行為後法律有變更者，
    適用行為時之法律，但行為後之法律有利於行為人者，適用
    最有利於行為人之法律，現行刑法第2 條第1 項定有明文。
    此條規定乃與刑法第1 條罪刑法定主義契合，而貫徹法律禁
    止溯及既往原則，係規範行為後法律變更所生新舊法律比較
    適用之準據法，是刑法第2 條本身雖經修正，但刑法第2 條
    既屬適用法律之準據法，本身尚無比較新舊法之問題，應一
    律適用裁判時之現行刑法第2 條規定以決定適用之刑罰法律
    。又行為後法律有變更，致發生新舊法比較適用者，除易刑
    處分，係刑罰執行問題，及拘束人身自由之保安處分，因與
    罪刑無關，不必為綜合比較外，比較時應就罪刑有關之共犯
    、未遂犯、想像競合犯、牽連犯、連續犯、結合犯，以及累
    犯加重、自首減輕暨其他法定加減原因（如身分加減）與加
    減例等一切情形，綜其全部罪刑之結果而為比較，並予整體
    之適用。經查：
  (一)刑法第277 條第1 項之普通傷害罪及同法第305 條之恐嚇罪
    ，法定刑得處1 千元及3 百元以下罰金，查刑法分則編各罪
    所定罰金刑之貨幣單位原為銀元，修正前刑法第33條第5 款
    規定：「罰金：銀元1 元以上。」而依罰金罰鍰提高標準條
    例規定，就72年6 月26日前修正之刑法部分條文罰金數額提
    高2 至10倍，其後修正者則不提高倍數，並依現行法規所定
    貨幣單位折算新臺幣條例規定，以銀元1 元折算新臺幣3 元
    。修正後刑法第33條第5 款規定：「罰金：新臺幣1,000 元
    以上，以百元計算之。」刑法第33條第5 款所定罰金貨幣單
    位經修正為新臺幣後，刑法分則各罪所定罰金刑之貨幣單位
    亦應配合修正為新臺幣，為使刑法分則編各罪所定罰金之最
    高數額與刑法修正前趨於一致，乃增訂刑法施行法第1 條之
    1 ：「中華民國94年1 月7 日刑法修正施行後，刑法分則編
    所定罰金之貨幣單位為新臺幣。94年1 月7 日刑法修正時，
    刑法分則編未修正之條文定有罰金者，自94年1 月7 日刑法
    修正施行後，就其所定數額提高為30倍。但72年6 月26日至
    94年1 月7 日新增或修正之條文，就其所定數額提高為3 倍
    。」。從而，刑法修正後刑法分則編各罪所定罰金刑之最高
    數額，適用刑法施行法第1 條之1 之規定後，並無不同，即
    對被告並無有利或不利之情形；惟修正後刑法第33條第5 款
    所定罰金刑最低數額，較之修正前提高，自以修正前刑法第
    33條第5 款規定有利於被告。
  (二)修正前刑法第41條第1 項前段規定：「犯最重本刑為5 年以
    下有期徒刑以下之刑之罪，而受6 個月以下有期徒刑或拘役
    之宣告，因身體、教育、職業、家庭之關係或其他正當事由
    ，執行顯有困難者，得以1 元以上3 元以下折算1 日，易科
    罰金。」又被告行為時之易科罰金折算標準，修正前罰金罰
    鍰提高標準條例第2 條前段（現已刪除）規定，就其原定數
    額提高為100 倍折算1 日，則本件被告行為時之易科罰金折
    算標準，應以銀元300 元折算1 日，經折算為新臺幣後，應
    以新臺幣900 元折算為1 日。惟95年7 月1 日修正公布施行
    之刑法第41條第1 項前段則規定：「犯最重本刑為5 年以下
    有期徒刑以下之刑之罪，而受6 個月以下有期徒刑或拘役之
    宣告者，得以新臺幣1000元、2000元或3000元折算1 日，易
    科罰金。」比較修正前後之易科罰金折算標準，以95年7 月
    1 日修正公布施行前之規定，較有利於被告，則應依刑法第
    2 條第1 項前段，適用修正前刑法第41條第1 項前段規定，
    諭知易科罰金之折算標準。
  (三)修正前刑法第41條第2 項原規定：「併合處罰之數罪，均有
    前項情形，其應執行之刑逾6 月者，亦同。」修正後該條項
    則改為：「前項規定於數罪併罰，其應執行之刑未逾6 月者
    ，亦適用之。」即僅限於數罪併罰定應執行刑未逾6 月者始
    有適用，經比較結果，修正後刑法規定非較有利於被告，應
    適用修正前刑法第41條第2 項規定（至本條項雖於98年1 月
    21 日 修正公佈，移列至第8 項，然依同時增訂之刑法施行
    法第10條之2 規定，自98年9 月1 日施行，於本件無影響）
    。
  (四)修正後刑法已刪除第56條連續犯以一罪論並加重其刑二分之
    一之規定，被告所為前開2 次恐嚇犯行，依新法規定即應數
    罪併罰，是以修正前之規定對被告較為有利。
  (五)修正前刑法第51條規定：「數罪併罰，分別宣告其罪之刑，
    依左列各款定其應執行者」，其中第5 款規定：「宣告多數
    有期徒刑者，於各刑中之最長期以上，各刑合併之刑期以下
    ，定其刑期。但不得逾20年」；修正後刑法第51條第5 款規
    定: 「宣告多數有期徒刑者，於各刑中之最長期以上，各刑
    合併之刑期以下，定其刑期。但不得逾30年」，經比較新舊
    法之結果，以行為時即修正前之規定，有利於被告。
  (六)綜合上述各條文修正前、後之比較，依法律變更比較適用所
    應遵守之「罪刑綜合比較原則」及「擇用整體性原則」，本
    件應一體適用修正前即行為時刑法之規定為論罪科刑之依據
    。
四、核被告所為，係犯刑法第277 條第1 項之普通傷害罪及同法
    第305 條之恐嚇危害安全罪。被告先後兩次以言語或持刀，
    分別向被害人張皓鋒、王柏升威脅之行為，時間緊接，手段
    雷同，觸犯構成要件相同之罪名，顯係基於概括犯意反覆實
    施，為連續犯，應依修正前刑法第56條之規定論以一罪，並
    加重其刑。檢察官認被告係犯刑法第271 條第2 項、第1項
    之殺人未遂罪云云，惟查本件依被告持以逞兇之刀器種類、
    下手之部位、揮砍過程及張皓鋒所受傷害，及被告與被害人
    張皓鋒間並無任何仇恨或怨隙，暨被告係飲酒後一時氣憤所
    為等節互核以觀，堪認被告係基於普通傷害之主觀犯意，乘
    酒意持刀教訓被害人張皓鋒，尚難認被告有何殺害被害人張
    皓鋒之犯意等情，已如前述。此外，復查無其他積極事證足
    認被告有殺害被害人張皓鋒之犯行，公訴意旨認被告所為涉
    犯刑法第271 條第2 項、第1 項之殺人未遂罪嫌，容有未洽
    ，惟其起訴之基本社會事實同一，爰依法變更起訴法條。另
    檢察官起訴時雖漏列刑法第305條，然已於起訴之犯罪事實
    欄敘及被告持刀恐嚇部分，自為本件審理所及。又本件被告
    之犯罪時間均在96年4月24日之前，且所宣告之有期徒刑均
    未逾1年6月，合於減刑條件，爰依中華民國九十六年罪犯減
    刑條例第2條第1項第3款、第7條之規定，減其宣告刑2分之1
    。
五、原審以事證明確，適用刑法第2 條第1 項前段、第277 條第
    1 項、第305 條、第38條第1 項第2 款、修正前刑法第41條
    第1 項、第2 項、第56條、第51條第5 款、刑法施行法第1
    條之1 ，修正前罰金罰鍰提高標準條例第2 條、現行法規所
    定貨幣單位折算新臺幣條例第2 條及中華民國96年罪犯減刑
    條例第2 條第1項 第3 款、第7 條、第9 條等規定，並審酌
    被告之素行，於案發時僅因細故即持刀傷害、恐嚇不熟稔之
    被害人，惡性非輕、傷害及恐嚇之手段、對被害人張皓鋒、
    王柏升2 人造成之損害程度、犯後否認犯罪，且迄未與被害
    人達成和解，賠償被害人所受損害等一切情狀，就所犯傷害
    及恐嚇2 罪，分別量處有期徒刑1 年及4 月，且依前開減刑
    之規定，各減為有期徒刑6 月及2 月，定其應執行之刑為有
    期徒刑7 月，並諭知易科罰金之折算標準；復以扣案黑色小
    刀1 支，為供本件犯罪所用之物，且為被告所有，業據被告
    供明在卷，應依刑法第38條第1 項第2 款之規定沒收之。至
    扣案金色拆信刀1 支，則非被告所有，亦據其供明在卷，且
    非屬違禁物，爰不宣告沒收之。經核認事用法尚無違誤，量
    刑亦屬妥當。檢察官提起上訴，以：(一)被告返回住處取刀時
    ，即已萌生致被害人張皓鋒於死之故意，幸因被害人張皓鋒
    閃躲得宜，並持撞球桿敲擊被告手臂以為防衛，始未受傷，
    被告為遂行其殺人之犯意，手持銳利之小刀刺向被害人張皓
    鋒，再對被害人張皓鋒恫稱「要給你死」，嗣於手持之拆信
    刀遭打落後，遂持黑色小刀與被害人張皓鋒近距離衝突扭打
    ，嗣遭壓制在地，猶持黑色小刀揮舞，足見被告殺人行為過
    程前後連貫，益徵其殺意甚堅，且現時因一時衝突而頓萌殺
    人動機之例已非罕見；至被害人張皓鋒雖僅受有右拇指指掌
    關節內側韌帶急性扭傷、右膝擦傷（約2 公分直徑）等傷害
    ，惟係因被害人張皓鋒抵擋得宜所致，自難謂為被告無殺人
    之故意。(二)被告持刀連續恐嚇張皓鋒、王柏升2 人，其犯罪
    情節非輕，且矢口否認犯行，飾詞狡辯，其犯後態度不佳，
    原審所量處之刑度，顯難收懲儆之效，其量刑未臻妥適云云
    。然查，本件被告丙○○與被害人張皓鋒間並無任何仇恨或
    怨隙，本件係肇因於被告酒後在社區大廳內吵鬧，遭社區管
    理員朱琍霞制止，隨後發生口角，被害人張皓鋒前往勸阻，
    引起被告不滿，被告一時氣憤，始上樓拿刀下樓欲教訓被害
    人張皓鋒，且依被告持以逞兇之刀器種類、下手之部位、揮
    砍過程及被害人張皓鋒所受傷害，暨被告係飲酒後一時氣憤
    所為等節互核以觀，本院認尚難謂被告有殺害被害人張皓鋒
    之犯意，已如上述。檢察官猶執前詞，認被告涉犯殺人未遂
    罪嫌，並無理由。再按刑法第57條規定，科刑時應以行為人
    之責任為基礎，並審酌一切情狀，尤應注意該條所列10 款
    事項為科刑重輕之標準，而為在法定刑內量刑輕重之依據。
    又量刑之輕重，係屬事實審法院得依職權自由裁量之事項，
    苟以行為人之責任為基礎，並已斟酌刑法第57條各款所列情
    狀而未逾越法定刑度，不得遽指為不當。本件被告酒後與被
    害人張皓鋒發生爭執，因而持刀或出言恐嚇被害人張皓鋒、
    王柏升，對被害人2 人之安全造成危害，然原審於量刑時，
    已具體審酌被告之素行、犯罪動機、手段、所生危害程度及
    犯後態度等一切情狀，就被告連續恐嚇部份量處有期徒刑4
    月，減為有期徒刑2 月，經核洵屬妥當，並無輕縱之過輕情
    形。檢察官認原審該部份之量刑過輕，亦無理由。是檢察官
    前揭上訴所指，均無理由，應予駁回。
據上論斷，應依刑事訴訟法第368條，判決如主文。
本案經檢察官張熙懷到庭執行職務。
中    華    民    國    98    年    2    月    19    日
            刑事第十四庭  審判長法  官  陳志洋
                                法  官  謝靜恒
                                法  官  謝靜慧
以上正本證明與原本無異。
被告不得上訴。
檢察官得就殺人未遂部分如不服本判決應於收受送達後10日內向
本院提出上訴書狀，其未敘述上訴之理由者並得於提起上訴後10
日內向本院補提理由書（均須按他造當事人之人數附繕本）「切
勿逕送上級法院」；恐嚇部分，不得上訴。
                                書記官  陳泰寧
中    華    民    國    98    年    2     月    19    日
附錄：本案論罪科刑法條全文
刑法第277條第1項
傷害人之身體或健康者，處3 年以下有期徒刑、拘役或1 千元以
下罰金。
刑法第305條
以加害生命、身體、自由、名譽、財產之事，恐嚇他人致生危害
於安全者，處2 年以下有期徒刑、拘役或3 百元以下罰金。


司法院資訊處製作；財團法人民間司法改革基金會備份。
